ACORDAO-COMPLETO-2423288

ACÓRDÃO 2121/2020 ATA 30/2020 - PLENÁRIO

VISTOS, relatados e discutidos estes autos de representação contra o Pregão Eletrônico para Registro de Preços 12/2019, promovido pela 21ª Companhia de Engenharia de Construção do Comando Militar da Amazônia - 21ª CEC, tendo como objeto a aquisição de combustíveis (gasolina comum, óleo diesel S10, óleo diesel S500 e GLP - gás de uso doméstico em botija de 13kg) , 
ACORDAM os Ministros do Tribunal de Contas da União, reunidos em sessão plenária, ante as razões expostas pelo, em: 
9.1. com fulcro no art. 276, caput, do Regimento Interno/TCU, referendar a medida cautelar adotada pelo relator por meio do despacho contido na peça 97 destes autos, transcrito no Relatório que precede este Acórdão, bem como as medidas acessórias constantes no mencionado despacho; 
9.2. encaminhar cópia desta deliberação à 21ª Companhia de Engenharia de Construção do CMA - 21ª CEC, à 2ª Brigada de Infantaria de Selva, ao Hospital de Guarnição de São Gabriel da Cachoeira, ao Distrito Sanitário Especial Indígena Alto do Rio Negro e às empresas Ecali Distribuidora de Petróleo Ltda. e Fortaleza Empreendimentos Eireli e ao representante.

Referendo de medida cautelar concedida em processo de representação sobre possíveis irregularidades em pregão eletrônico para registro de preços tendo como objeto a aquisição de combustíveis (gasolina comum, óleo diesel S10, óleo diesel S500 e GLP  gás de uso doméstico em botija de 13kg).

21ª Companhia de Engenharia de Construção.

3. Representante: Atem's Distribuidora de Petróleo S/A

13.1. Ministros presentes: José Mucio Monteiro (Presidente), Walton Alencar Rodrigues, Benjamin Zymler, Augusto Nardes, Aroldo Cedraz, Raimundo Carreiro, Ana Arraes, Bruno Dantas (Relator) e Vital do Rêgo.
13.2. Ministros-Substitutos presentes: Marcos Bemquerer Costa, André Luís de Carvalho e Weder de Oliveira.

ACORDAO-COMPLETO-2511319

Acórdão 2160/2022 - Plenário

ACORDAO-COMPLETO-2462403

Acórdão de Relação 356/2021 - Plenário

Acórdão de Relação

ACORDAO-COMPLETO-2450364

Acórdão 136/2021 - Plenário

BRUNO DANTAS

Adoto como relatório o despacho que fundamentou a concessão da medida cautelar ora em apreciação (peça 97) : 
"Trata-se de representação, com pedido de medida cautelar, formulada pela empresa Atem's Distribuidora de Petróleo S.A., contra o Pregão Eletrônico para Registro de Preços 12/2019, promovido pela 21ª Companhia de Engenharia de Construção do Comando Militar da Amazônia - 21ª CEC (uasg 160022) , tendo como objeto a aquisição de combustíveis (gasolina comum, óleo diesel S10, óleo diesel S500 e GLP - gás de uso doméstico em botija de 13kg) . O valor homologado do certame foi de R$ 5.583.962,03
A representante alegou, em suma, que o Pregão 12/2019 havia sido objeto de contratação temerária, uma vez que a 21ª CEC havia retirado a exigência editalícia acerca da obrigatoriedade de Autorização para Exercício da Atividade (AEA) emitida pela Agência Nacional do Petróleo (ANP) para distribuição de combustíveis, de acordo com a Resolução ANP 58/2014.
Afirmou, ainda, que, no Pregão Eletrônico 3/2019, com o mesmo objeto e abandonado pela 21ª CEC, a mesma licitante vencedora (Ecali Distribuidora de Petróleo Ltda.) havia apresentado documento inidôneo referente à AEA.
II
Em sua manifestação inicial, a Secretaria de Controle Externo de Aquisições Logísticas (Selog) promoveu oitiva prévia da unidade jurisdicionada e das licitantes vencedoras do Pregão Eletrônica 12/2019 (peça 43) , observando, por oportuno, que a empresa Ecali Distribuidora de Petróleo S/A não foi notificada, pois teria mudado de endereço.
A unidade instrutora argumentou que a ausência dessa manifestação não causaria, neste momento, prejuízo ao andamento do processo, uma vez que lhe será oportunizada nova oitiva, caso a cautelar seja deferida, a qual será devidamente analisada quando da apreciação das demais respostas.
III
Nesta oportunidade, a Selog analisou as questões objeto desta representação, em especial os pressupostos quanto à medida cautelar solicitada.
No que concerne ao requisito do perigo da demora (periculum in mora) , a unidade instrutora entendeu que esse pressuposto se encontraria atendido, uma vez que o certame foi homologado em 27/4/2020 (peça 7) e que, em consulta ao Portal de Compras Governamentais (peças 32 a 35) , se verificou que as atas foram firmadas, com vigências de 4/5/2020 a 4/5/2021.
De outra parte, a Selog afastou o pressuposto do perigo da demora reverso (periculum in mora reverso) para a 21ª CEC, uma vez que a unidade jurisdicionada teria informado que vem adquirindo combustíveis por meio de adesão a outra ata de registro de preços (peça 54, p. 2) , razão pela qual a suspensão da utilização das atas decorrentes do Pregão Eletrônico 12/2019 não lhe traria maiores impactos, sem prejuízo de ter enfatizado a essencialidade dos bens.
Com relação aos demais órgãos participantes, a Selog ressalvou que não poderia concluir a respeito do perigo da demora reverso, uma vez que essas entidades não foram instadas previamente a se manifestarem nos autos.
Entretanto, defendeu a linha de que, diante do interesse público envolvido na resolução da grave irregularidade verificada nas contratações, a medida acautelatória para suspensão da aquisição de combustíveis se sobreporia a eventuais medidas que poderão ser tomadas pelos participantes para suprir a necessidade do fornecimento.
Por último, a Selog concluiu, também, que restaria caracterizado o pressuposto da plausibilidade do direito (fumus boni iuris) , tendo em vista a ausência de exigência, no edital do Pregão Eletrônico 12/2019, da Autorização para Exercício de Atividade (EAE) , emitida pela Agência Nacional do Petróleo (ANP) , uma vez que o objeto da contratação é serviço regulado pelas Resoluções ANP 58/2014 e 51/2016.
Em suma, os agentes econômicos somente poderiam comercializar combustíveis com a prévia autorização da agência reguladora. Assim tal exigência deveria constar do edital do certame.
Nessa seara, a unidade especializada anota que as exigências das autorizações acima não se referem à especificação dos produtos, mas, sim, à habilitação jurídica ou à qualificação técnica da licitante, conforme o caso, nos termos dos arts. 28 e 30, incisos II e IV, da Lei 8.666/1993.
IV
Além dos pressupostos da medida cautelar, a Selog identificou outras questões que deveriam ser objeto de justificativa pela 21ª CEC, a destacar:
permissão de adesão às atas de registro de preços por parte de entes públicos de outras localidades, tendo em vista que a licitação teve como preço-base os da localidade de Tefé/AM e contou com poucos competidores, o que poderia levar a contratações antieconômicas caso os licitantes também disponham de base em localidades onde o preço do combustível poderia ser mais baixo;
recusa sumária de apreciação de recurso interposto por licitante, antecipando o mérito do apelo recursal, em desrespeito à jurisprudência, a exemplo dos Acórdãos 1.168/2016, 2.961/2015, 757/2015 e 1.615/2013, todos do Plenário;
a não continuidade (abandono) sem justificativa do certame anterior, Pregão Eletrônico 3/2019, que teria uma proposta válida, oferecida por empresa que, em tese, estaria habilitada (Atem´s) , não havendo fato superveniente para tal e sem que fosse observado o contraditório da referida licitante.
De outra parte, a unidade especializada questionou a apresentação e a falta de apuração pela 21ª CEC das condutas das empresas Ecali Distribuidora de Petróleo Ltda. e Auto Posto Lucan, por indício de apresentação de documento falso e por pedido para que sua proposta fosse desclassificada, respectivamente, no âmbito do Pregão Eletrônico 3/2019. Como agravante, há indícios de que a empresa Ecali Distribuidora de Petróleo Ltda. teria apresentado documento falso, também, quando do Pregão Eletrônico 12/2019.
Quanto a esses fatos, a unidade instrutora propôs as oitivas da 21ª CEC e da empresa Ecali Distribuidora de Petróleo Ltda.
Ao final, além das oitivas acima indicadas, oportunizando, até mesmo, aos entes gerenciador e participantes das atas decorrentes do Pregão Eletrônico 12/2019 a participação contributiva na deliberação ser proferida neste caso pelo Tribunal, nos termos da Resolução TCU 315/2020, Selog propôs o conhecimento desta representação e o deferimento de medida cautelar nos seguintes termos:
a 21ª Companhia de Engenharia de Construção do CMA - 21ª CEC se abstenha de autorizar adesões às atas de registro de preços decorrentes do Pregão Eletrônico 12/2019, bem como de realizar aquisições no âmbito das citadas atas, até a deliberação definitiva desta Corte; e
os órgãos participantes (2ª Brigada de Infantaria de Selva, Hospital de Guarnição de São Gabriel da Cachoeira e Distrito Sanitário Especial Indígena Alto do Rio Negro) se abstenham de realizar aquisições no âmbito dos contratos que tenham sido firmados em decorrências das atas de registro de preços decorrentes do Pregão Eletrônico 12/2019, até a deliberação definitiva desta Corte.
V
Feita essa breve contextualização, passo a decidir
Inicialmente, conheço da presente representação, por preencher os requisitos de admissibilidade, nos termos do art. 113, § 1º, da Lei 8.666/1993 c/c os arts. 235 e 237, inciso VII, do Regimento Interno do TCU.
Acompanho, em essência, as análises empreendidas pela Selog, as quais incorporo neste despacho como minhas razões de decidir, sem prejuízo das considerações abaixo.
É fundamental contextualizar a contratação de combustíveis pela 21ª Companhia de Engenharia de Construção do CMA - 21ª CEC no ano de 2019.
Inicialmente, a unidade jurisdicionada realizou o Pregão Eletrônico 3/2019, o qual chegou até a fase de lances e apresentação de documentação. Ocorre que, sem justificativa plausível, esse pregão foi abandonado pela 21ª CEC. Em decorrência desse fato, foi promovido o Pregão Eletrônico 12/2019, ora questionado.
Observa-se que, no Pregão Eletrônico 3/2019, havia a exigência editalícia referente à Autorização de Exercício de Atividade, emitida pelo ANP. Já no Pregão eletrônico 12/2019, como relatado acima, essa exigência foi excluída do edital, sem que houvesse justificativa para a alteração.
Sendo o serviço de comercialização de combustíveis e gás envasado regulado pela ANP, não se acolhe o argumento da 21ª CEC de que o edital previa que só seriam aceitos materiais de acordo com as especificações, normas ou leis vigentes em relação ao objeto licitado (Inmetro, ANP, NBR, ABNT, Anvisa) , para que, em momento oportuno, a documentação fosse analisada por pessoa de conhecimento técnico específico, a qual realizaria toda a conformidade documental e posterior solicitação do objeto.
Ora, não estamos tratando aqui de especificações técnicas do objeto, as quais devem ser, sim, verificadas no momento de seu recebimento. No caso, a documentação é essencial para o próprio exercício da atividade objeto da contratação. Trata-se, na verdade, de documento cogente de habilitação jurídica que deveria ter sido exigido pelo edital do certame, nos termos do art. 28 e 30, inciso IV, da Lei 8.666/1993 e das Resoluções ANP 58/2014 e 51/2016.
A questão reveste-se de maior gravidade, pois há indícios de que uma das licitantes vencedoras do Pregão Eletrônico 12/2019 teria apresentado documento falso nesse sentido, o que também teria ocorrido quando do Pregão Eletrônico 3/2019.
Uma das consequências da falta dessa documentação é que não se pode nem mesmo garantir a qualidade dos produtos adquiridos, uma vez que a licitante não poderia comercializar tais produtos.
Assim, resta caracterizado o requisito da plausibilidade do direito (fumus boni iuris) .
O requisito do perigo da demora (periculum in mora) , também, se encontra presente, pois o certame já fora homologado e há, até mesmo, contratações feitas por outros órgãos participantes.
Quanto ao perigo da demora reverso, concordo que esse não existiria para a 21ª CEC, uma vez que a unidade jurisdicionada vem adquirindo combustíveis por meio de outra ata de registro de preços.
Nesse sentido, concordo com a cautelar proposta pela unidade instrutora ao concedê-la para suspender as aquisições da 21ª CEC provenientes de contrato do Pregão Eletrônico 12/2019.
De outra parte, encaminho de maneira diversa no que concerne à caracterização do perigo da demora reverso quanto aos órgãos participantes.
Não termos informações sobre como estão ocorrendo as aquisições pelos demais órgãos participantes da ata de registro de preços e de possíveis alternativas no caso de suspensão dos respectivos contratos. Dessa forma, entendo mais adequado, por cautela, autorizar que as aquisições de combustíveis e gás envasado se deem no estritamente necessário para que não haja solução de continuidade de suas respectivas atividades, alertando-os de que a matéria se encontra em análise neste Tribunal e pode culminar na anulação dos respectivos contratos.
Adoto esse encaminhamento em virtude de considerar os bens ora em análise como essenciais para as atividades rotineiras dos entes participantes. Ademais, a Selog não apontou indícios de sobrepreço nos itens referentes às atas firmadas pelos órgãos participantes, os quais se encontram na mesma região.
Na verdade, o possível sobrepreço apontado pela Selog diz respeito a eventuais adesões que possam ser feitas por órgãos de outras regiões do país ou mesmo outras localidades, caso as contratadas tenham filiais nesses locais uma vez que os preços contratados foram estimados com base nos praticados na cidade de Tefé no estado do Amazonas.
Essa questão fundamenta a medida cautelar para a proibição de autorizar novas adesões às atas de registro de preços decorrentes do Pregão Eletrônico 12/2019.
Por consequência do deferimento da medida cautelar nos termos acima, devem ser promovidas as oitivas dos órgãos participantes para se manifestarem sobre os pressupostos da liminar, bem como sobre as opções que teriam para adquirirem combustível e gás envasado, imediatamente, de outros fornecedores.
Acolho, também, a proposta da Selog de que seja oportunizada a possibilidade de construção participativa da deliberação deste processo, nos termos do art. 14 da Resolução TCU 315/2020, a todos os órgãos gerenciador e participantes das atas, para que apresentem, caso queiram, possíveis ações corretivas que poderão ser adotadas, bem como sobre os possíveis impactos da determinação do TCU no sentido de anular o certame e os atos dele decorrentes.
Por evidente, deve ser alertado a tais entes que o procedimento acima autorizado não vincula as decisões desta Corte e nem são de caráter obrigatório.
Faculta-se ainda às empresas contratadas no Pregão Eletrônico 12/2019 a oportunidade de se manifestarem sobre questões de seus interesses nos autos.
Nesse sentido, deve ser promovida a oitiva da empresa Ecali Distribuidora de Petróleo Ltda. para se manifestar sobre os pressupostos da cautelar e demais questões tratadas nesta representação, tendo em vista a possibilidade de o TCU determinar a anulação do certame e dos atos dele decorrentes. Na mesma oitiva, deve a empresa se manifestar sobre os indícios de apresentação de Autorização para o Exercício de Atividade falso tanto no Pregão Eletrônico 3/2019 como no Pregão Eletrônico 12/2019, alertando-a da possibilidade de lhe ser imputada a pena de declaração de inidoneidade pelo prazo de até cinco anos, nos termos do art. 46 da Lei 8.443/1992.
Deve, também, ser promovida a oitiva da empresa Fortaleza Empreendimentos Eireli para se manifestar, caso queira, sobre os pressupostos da medida cautelar, bem como sobre sua participação no certame sem que tenha sido emitida a correspondente Autorização para o Exercício de Atividade de comercialização emitida pela ANP, alertando-a sobre a possibilidade de o Tribunal determinar a anulação do certame e dos atos dele decorrentes.
VI
Por fim, oriento a Selog a que, na próxima etapa processual e na instrução que submeter ao meu gabinete, com a urgência que o caso requer, paute seus trabalhos prioritariamente quanto ao mérito sobre a continuidade das medidas relacionadas aos certames impugnados, incluindo, por consequência, os possíveis encaminhamentos quanto aos contratos firmados pelos órgãos gerenciador e participantes.
Ante o exposto, decido:
44.1	 conhecer da representação, satisfeitos os requisitos de admissibilidade constantes no art. 113, § 1º, da Lei 8.666/1993, c/c os arts. 235 e 237, inciso VII, do Regimento Interno deste Tribunal;
44.2	deferir o pedido de concessão de medida cautelar, com fulcro no art. 276 do Regimento Interno/TCU, tendo em vista a existência dos elementos necessários para sua adoção, a fim de que, até a deliberação definitiva desta Corte:
a) a 21ª Companhia de Engenharia de Construção do CMA - 21ª CEC se abstenha de autorizar adesões às atas de registro de preços decorrentes do Pregão Eletrônico 12/2019, bem como de realizar aquisições no âmbito das citadas atas; e
b) os órgãos participantes - 2ª Brigada de Infantaria de Selva, Hospital de Guarnição de São Gabriel da Cachoeira e Distrito Sanitário Especial Indígena Alto do Rio Negro - somente realizem aquisições no âmbito dos contratos que tenham sido firmados em decorrências das atas de registro de preços decorrentes do Pregão Eletrônico 12/2019, no limite mínimo para que não haja solução de continuidade em suas atividades;
44.3	realizar a oitiva da 21ª Companhia de Engenharia de Construção do CMA - 21ª CEC, com amparo no art. 276, § 3º, c/c art. 250, inciso V, todos do Regimento Interno/TCU, para que, no prazo de quinze dias, se pronuncie em relação aos pressupostos da cautelar deferida, e também quanto aos seguintes pontos relativos ao Pregão Eletrônico 12/2019, alertando-a de que este Tribunal poderá determinar a anulação do certame e de todos os contratos firmados em decorrência do Pregão Eletrônico 12/2019:
a) não-exigência da Autorização para Exercício da Atividade (AEA) emitida pela Agência Nacional do Petróleo (ANP) como requisito de qualificação, considerando o disposto no art. 3º da Resolução ANP 58/2014, as normas decorrentes da Lei 9.478/1997 e os arts. 28 e 30, inciso IV, da Lei 8.666/1993;
b) ausência de dispositivo editalício vedando a adesão às atas decorrentes do certame por entes públicos de outras localidades ou unidades da federação, uma vez que os preços do certame, que têm como base a média de preços de Tefé/AM, podem ser significativamente maiores do que a média nacional, o que resultaria em prejuízo aos cofres públicos, informando sobre eventuais adesões já ocorridas e que tenham incorrido nessa situação;
c) apresentação, pela empresa Ecali Distribuidora de Petróleo Ltda. (vencedora dos itens 1, 2 e 3 do certame) de Autorização ANP 213 com indícios de falsidade, considerando, ainda, que, em consulta efetuada com base no código verificador, no código CRC e em link para verificação de autenticidade, todos constantes no documento apresentado, se constata tratar-se de documento inidôneo e que, em diligência realizada por esta Unidade Técnica junto à Agência Nacional do Petróleo (ANP) , foi informado que a empresa nunca possuiu qualquer tipo de cadastro junto aos seus registros;
d) assinatura de ata de registro de preços para fornecimento de GLP com a empresa Fortaleza Empreendimentos Eireli, vencedora do item 4 do certame, sem que essa tivesse a necessária autorização para exercício da atividade (AEA) emitida pela ANP;
e) recusa sumária da intenção de recurso da ora representante no âmbito do Pregão Eletrônico 12/2019, contrariando jurisprudência deste Tribunal, a exemplo dos Acórdãos 1.168/2016, 2.961/2015, 757/2015 e 1.615/2013, todos do Plenário, segundo a qual o juízo de admissibilidade das intenções de recurso deve avaliar tão somente a presença dos pressupostos recursais (sucumbência, tempestividade, legitimidade, interesse e motivação) , sem adentrar, antecipadamente, o mérito da questão;
f) demais informações que julgar necessárias; e
g) designação formal de interlocutor que conheça da matéria para dirimir eventuais dúvidas, informando nome, função/cargo, e-mail e telefone de contato.
44.4	realizar a oitiva da 2ª Brigada de Infantaria de Selva, do Hospital de Guarnição de São Gabriel da Cachoeira e do Distrito Sanitário Especial Indígena Alto do Rio Negro, com amparo no art. 276, § 3º, c/c art. 250, inciso V, todos do Regimento Interno/TCU, para que, no prazo de quinze dias, se pronunciem, caso queiram, em relação aos pressupostos da cautelar deferida, alertando-as de que este Tribunal poderá determinar a anulação do certame e de todos os contratos firmados em decorrência do Pregão Eletrônico 12/2019:
44.5	realizar a oitiva da 21ª Companhia de Engenharia de Construção do CMA - 21ª CEC, com amparo no art. 250, V, do Regimento Interno/TCU, para que, no prazo de quinze dias, se pronuncie quanto aos seguintes pontos relativos ao Pregão Eletrônico 3/2019:
a) não apuração pelo órgão, em processo específico, da conduta da empresa Ecali Distribuidora de Petróleo Ltda., que apresentou documento falso, com vistas à aplicação da penalidade prevista no art. 7º da Lei 10.520/2002, em desacordo com o Acórdão 754/2015-TCU-Plenário;
b) não apuração pelo órgão, em processo específico, da conduta da empresa Auto Posto Lucan, referente ao seu pedido para que fosse desclassificada do item em que tinha se sagrado vencedora (GLP) , com vistas à aplicação da penalidade prevista no art. 7º da Lei 10.520/2002, em desacordo com o Acórdão 754/2015-TCU-Plenário;
c) ausência de justificativa para o abandono do certame, o que contrariou o disposto no art. 49 da Lei 8.666/1993, tendo em vista que havia uma proposta válida, oferecida por empresa que, em tese, estaria habilitada (Atem´s) , não tendo sido identificado fato superveniente que o justificasse e sem que fosse observado o contraditório da referida licitante;
d) demais informações que julgar necessárias; e
e) designação formal de interlocutor que conheça da matéria para dirimir eventuais dúvidas, informando nome, função/cargo, e-mail e telefone de contato.
44.6	considerando a possibilidade de construção participativa das deliberações deste Tribunal, nos termos do art. 14 da Resolução-TCU 315/2020, bem como o previsto nas Normas de Auditoria (NAT) aprovadas pela Portaria-TCU 280/2010, referente aos comentários dos gestores:
a) solicitar à 21ª Companhia de Engenharia de Construção do CMA - 21ª CEC, à 2ª Brigada de Infantaria de Selva, ao Hospital de Guarnição de São Gabriel da Cachoeira e ao Distrito Sanitário Especial Indígena Alto do Rio Negro, caso queiram, no prazo de quinze dias:
a.1) a apresentação de possíveis ações corretivas que poderão ser tomadas pela respectiva UJ para prevenir ou corrigir os indícios de irregularidades detectados ou remover seus efeitos;
a.2) a manifestação quanto aos possíveis impactos da determinação do TCU para anulação do certame e atos dele decorrentes, inclusive as atas de registro de preços, em função dos indícios de irregularidades verificados, na hipótese de serem insuficientes as alternativas apresentadas pelo gestor para corrigir os pontos questionados na oitiva;
b) alertar a 21ª Companhia de Engenharia de Construção do CMA - 21ª CEC, a 2ª Brigada de Infantaria de Selva, o Hospital de Guarnição de São Gabriel da Cachoeira e o Distrito Sanitário Especial Indígena Alto do Rio Negro, com relação à construção participativa de deliberações, de que:
b.1) a sua manifestação quanto às alternativas para corrigir os indícios de irregularidades verificados e quanto aos impactos das possíveis medidas a serem adotadas pelo TCU será avaliada na proposição de mérito, mas não vincula as decisões desta Corte de Contas, notadamente quando os riscos decorrentes de sua adoção e/ou da manutenção de situação irregular não se coadunarem com o interesse público que se pretende tutelar;
b.2) a ausência de manifestação no prazo estipulado não impedirá o andamento processual, podendo o TCU vir a prolatar decisão de mérito, caso haja elementos suficientes que caracterizem afronta às normas legais e/ou possibilidade de ocorrência de prejuízos à Administração; e
b.3) a ausência de manifestação não será considerada motivo de sanção;
44.7	realizar, nos termos do art. art. 276, § 3º , c/c art. 250, inciso V, todos do Regimento Interno/TCU, a oitiva da sociedade empresária Ecali Distribuidora de Petróleo Ltda. (CNPJ 32.682.326/0001-32) , para, no prazo de quinze dias, manifestar-se, caso queira, sobre os fatos constantes nos subitens 44.3 e 44.4 retro, assim como sobre os pressupostos da cautelar deferida e sobre os seguintes fatos, alertando-a de que este Tribunal poderá determinar a anulação do certame e de todos os contratos firmados em decorrência do Pregão Eletrônico 12/2019, bem como poderá declarar a empresa com inidônea para contratar com a Administração Pública pelo prazo de até 5 (cinco anos) , nos termos do art. 46 da Lei 8.443/1992, caso não acolhidas as justificativas referentes aos itens abaixo:
a) apresentação de Autorização para Exercício da Atividade (AEA) com indícios de falsidade (suposta Autorização 490) no âmbito do Pregão Eletrônico 3/2019, promovido pela 21ª Companhia de Engenharia de Construção, o que incide na tipificação do art. 7º da Lei 10.520/2002, no art. 93 da Lei 8.666/1993 e nos arts. 297, 299 e 335 do Decreto-Lei 2.848/1940 (Código Penal) ; e
b) apresentação de Autorização para Exercício da Atividade (AEA) com indícios de falsidade (suposta Autorização 213) no âmbito do Pregão Eletrônico 12/2019, promovido pela 21ª Companhia de Engenharia de Construção, o que incide na tipificação do art. 7º da Lei 10.520/2002, no art. 93 da Lei 8.666/1993 e nos arts. 297, 299 e 335 do Decreto-Lei 2.848/1940 (Código Penal) ;
44.8	realizar, nos termos do art. art. 276, § 3º , c/c art. 250, inciso V, todos do Regimento Interno/TCU, a oitiva da sociedade empresária Fortaleza Empreendimentos Eireli (CNPJ 11.793.272/0001-02) , para, no prazo de quinze dias, manifestar-se, caso queira, sobre os fatos constantes no subitem 44.3 retro, assim como sobre os pressupostos da cautelar deferida e sobre os seguintes fatos, alertando-a de que este Tribunal poderá determinar a anulação de todos os contratos firmados em decorrência do Pregão Eletrônico 12/2019; e
44.9	encaminhar cópia deste despacho e da instrução de peça 93 ao 21ª Companhia de Engenharia de Construção do CMA - 21ª CEC, à 2ª Brigada de Infantaria de Selva, ao Hospital de Guarnição de São Gabriel da Cachoeira, ao Distrito Sanitário Especial Indígena Alto do Rio Negro e às empresas Ecali Distribuidora de Petróleo Ltda. e Fortaleza Empreendimentos Eireli; e
44.10	dar ciência deste despacho ao representante."
	É o relatório.

não há.

Não atuou.

REPRESENTAÇÃO. AQUISIÇÃO DE COMBUSTÍVEIS. ATA DE REGISTRO DE PREÇOS. AUSÊNCIA DE EXIGÊNCIA HABILITATÓRIO QUANTO À AUTORIZAÇÃO DE EXERCÍCIO DE ATIVIDADE EMITIDA PELA AGÊNCIA NACIONAL DO PETRÓLEO. ATIVIDADE REGULADA. ADOÇÃO DE MEDIDA CAUTELAR. SUSPENSÃO DE NOVAS ADESÕES. SUSPENSÃO DE UTILIZAÇÃO DAS ATAS ORIUNDAS DO PREGÃO ELETRÔNICO 12/2019 PELO ÓRGÃO GERENCIADOR. AUTORIZAÇÃO PARA QUE OS ÓRGÃOS PARTICIPANTES CONTRATEM O MÍNIMO NECESSÁRIO PARA A MANUTENÇÃO DE SUAS ATIVIDADES. OITIVAS.

REPRESENTAÇÃO (REPR)

Secretaria de Controle Externo de Aquisições Logísticas (Selog).

Trata-se de representação, com pedido de medida cautelar, formulada pela empresa Atem's Distribuidora de Petróleo S.A., contra o Pregão Eletrônico para Registro de Preços 12/2019, promovido pela 21ª Companhia de Engenharia de Construção do Comando Militar da Amazônia - 21ª CEC (uasg 160022) , tendo como objeto a aquisição de combustíveis (gasolina comum, óleo diesel S10, óleo diesel S500 e GLP - gás de uso doméstico em botija de 13kg) . O valor homologado do certame foi de R$ 5.583.962,03.
A representante alegou, em suma, que o Pregão 12/2019 havia sido objeto de contratação temerária, uma vez que a 21ª CEC havia retirado a exigência editalícia acerca da obrigatoriedade de Autorização para Exercício da Atividade (AEA) emitida pela Agência Nacional do Petróleo (ANP) para distribuição de combustíveis, de acordo com a Resolução ANP 58/2014. 
Afirmou, ainda, que, no Pregão Eletrônico 3/2019, com o mesmo objeto e abandonado pela 21ª CEC, a mesma licitante vencedora (Ecali Distribuidora de Petróleo Ltda.) havia apresentado documento inidôneo referente à AEA.
A partir das razões de decidir apresentadas no despacho transcrito no relatório precedente, tendo em vista a caracterização dos pressupostos da plausibilidade do direito (fumus boni iuris) e do perigo da demora (periculum in mora) , adotei a medida cautelar sugerida pela Selog, no sentido de suspender novas adesões às atas de registro de preços decorrentes do pregão ora tratado. 
Quanto ao uso das atas, fiz ajuste no encaminhamento em relação aos órgãos participantes, autorizando a contratação de combustíveis no limite mínimo para as suas atividades, uma vez que a unidade especializada não conseguiu verificar a tempo, em face da urgência do caso, o pressuposto do perigo da demora reverso para tais entes. 
Essa ressalva levou em consideração, por evidente, a essencialidade dos bens para o funcionamento cotidiano dos órgãos.
Em relação ao órgão gerenciador, determinei a completa abstenção de utilização das atas decorrentes do pregão ora em análise em face da informação de que esse estaria adquirindo combustíveis de ata de registro de preços de terceiro, não havendo, por ora, reflexo em suas atividades.
Além das oitivas direcionadas aos órgãos públicos, determinei a oitiva das empresas contratadas para se manifestarem, ressaltando que, quanto à empresa Ecali Distribuidora de Petróleo Ltda., adicionei alerta de que este Tribunal poderá aplicar-lhe a pena de declaração de inidoneidade por até cinco anos, caso reste comprovado que a empresa teria utilizado documento inidôneo no certame.
Ante o exposto, com fundamento no art. 276, § 1º, do Regimento Interno do TCU, VOTO por que seja adotada a decisão que ora submeto à apreciação deste Colegiado.
TCU, Sala das Sessões Ministro Luciano Brandão Alves de Souza, em 12 de agosto de 2020.
Ministro BRUNO DANTAS
Relator